臺灣臺中地方法院刑事判決
110年度簡上字第212號
上  訴  人
即  被  告  王芷涵



上列上訴人即被告因竊盜案件，不服本院於中華民國110年3月22
日所為110年度中簡字第188號第一審刑事簡易判決（聲請簡易判
決處刑案號：109年度偵字第35895號），提起上訴，本院管轄之
第二審合議庭判決如下：
    主    文
原判決撤銷。
王芷涵犯竊盜罪，處拘役拾伍日，如易科罰金，以新臺幣壹仟元
折算壹日。緩刑貳年。未扣案犯罪所得玩偶貳只沒收，於全部或
一部不能沒收或不宜執行沒收時，追徵其價額。
    犯罪事實
一、王芷涵因器質性精神疾病及躁鬱症等精神障礙，致其辨識行
    為違法或依其辨識而行為之能力顯著減低，在此狀況下，其
    意圖為自己不法之所有，基於竊盜之犯意，於民國109年9月
    2日4時16分許，在址設臺中市○○區○○路0段000號選物販賣機
    店內，徒手拿取黃文毅所有放置在黃文毅所承租選物販賣機
    機臺上方之玩偶2只而竊取得手。嗣黃文毅察覺有異並請上
    址店面負責人曾健彰報警處理，始悉上情。
二、案經臺中市政府警察局第五分局報告臺灣臺中地方檢察署檢
    察官偵查後聲請簡易判決處刑。
    理    由
一、本判決以下所引用被告王芷涵以外之人於審判外之陳述，檢
    察官、被告均不爭執其證據能力，且迄至言詞辯論終結前亦
    未聲明異議，本院審酌上開陳述作成之情況並無違法不當之
    情形或證明力明顯過低之瑕疵，爰依刑事訴訟法第159條之5
    第1項及第2項，認均得為證據。
二、上揭犯罪事實，業據被告於檢察事務官詢問、本院準備程序
    及審理中均坦承不諱（見偵卷第99至101頁、本院卷第95、1
    91頁），並有證人即被害人黃文毅、證人曾健彰於警詢時之
    證述可參（見偵卷第13至19頁），另有警員職務報告、監視
    器錄影畫面擷圖及車輛詳細資料報表各1份在卷可稽（見偵
    卷第11、21至33頁），已足認被告之任意性自白應確與事實
    相符。綜上所述，本案事證已臻明確，被告所為上開竊盜犯
    行堪以認定，應予依法論科。
三、核被告所為，係犯刑法第320條第1項竊盜罪。又財產法益應
    以財產監督權之個數，為法益之個數，與財產所有者之為一
    人或數人無關（最高法院62年台上字第407號判例、82年度
    台上字第5864號判決、96年度台上字第4931號判決等意旨參
    照）；本案上開玩偶係由黃文毅所有及管領乙節，業據證人
    黃文毅於警詢時證述：該物為伊所有，客人如果投幣成功夾
    取機臺內5樣商品並拍照傳給伊，伊就會請客人自己從機臺
    上方選1只玩偶，伊有提供取貨公告，伊從監視器觀看發現
    伊機臺上方的兩只玩偶被偷走，被告沒有達成取貨條件就自
    己拿走等語明確（見偵卷第13至15頁），並據證人曾健彰於
    警詢時證稱：伊收到承租機臺使用者告知伊放在機臺上方的
    物品遭竊，因他人在新社無法到場故請伊報案等語可佐（見
    偵卷第17至18頁），足見黃文毅對於該等財物具有財產監督
    權，又稽之本案現場客觀情形，上開玩偶均係放在黃文毅承
    租之機臺上方，難認通常係屬數人所有或監管，則被告行竊
    時是否有侵害數個財產監督權之犯意，並非無疑。是被告竊
    取上開玩偶，應僅足認係侵害單一財產監督權而犯竊盜罪之
    單純一罪，不生一行為觸犯數罪名之問題；聲請簡易判決處
    刑意旨認被告所為係同時侵害黃文毅之所有權及曾健彰之管
    領支配權而為想像競合犯，容有未洽。
四、另查被告於行為時之精神狀態，被告於案發當時因第一類心
    智功能障礙而領有重度身心障礙證明，復於案發前後之109
    年6月至109年9月間一再因所患器質性精神疾病住院治療檢
    查，有其身心障礙證明影本、歷次臺北榮民總醫院診斷證明
    書及病歷資料各1份附卷可查（見偵卷第43至61頁），又被
    告於案發當時係穿著類似居家睡袍之長袍在外徘徊，有前揭
    監視器錄影畫面擷圖在卷可參（見偵卷第23至25頁），佐以
    證人即被告之父王元金於檢察事務官詢問時陳稱：被告出車
    禍，每年這個問題就會到精神科住院，當年已住院3次，他
    晚上神智不清、自己騎車就亂跑等語（見偵卷第100頁），
    堪信被告於案發當日之行為舉措確有不合常理之處。且經本
    院囑託臺中榮民總醫院對被告進行精神鑑定，該院參酌被告
    之個人生活史及疾病史、家族史、犯案當時之精神狀態等資
    料，並對被告為神經及身體檢查、心理測驗及精神狀態檢查
    後，認：被告過去有精神科就診紀錄，診斷有器質性精神病
    及躁鬱症，長期於精神科就診接受治療，因服藥遵從性差疾
    病多次復發須接受住院治療，於案發前一日才從精神科急性
    病房出院，出院後數日又因混亂脫序行為再度入院，推論被
    告於案發時精神症狀尚未完全緩解，於行為時已達因精神障
    礙或其他心智缺陷致其辨識行為違法或依其辨識而為行為之
    能力有顯著減低之情形，尚未達因精神障礙或其他心智缺陷
    致不能辨識行為違法或欠缺依其辨識而為行為之能力，另考
    量被告之疾病控制不佳，有多次復發之情形，雖有再犯之虞
　　，但過去多次發病時未有暴力傷人情形也無重大前科紀錄，
    危害公共危險之機會不高等語，有該院出具之精神鑑定報告
    書1份在卷可查（見本院卷第143至151頁）；上開鑑定報告
    書係精神科醫師依其專業知識就被告身、心理狀態及成長過
    程、精神就醫病歷、本案案由經過等各項資料，予以通盤考
    量及檢視後，以客觀評估標準診斷後所得之結論，應可信採
    為本案認定責任能力之依據，參以前揭被告於案發當時之行
    為舉措，以及被告於案發時間前後反覆在精神科住院治療檢
    查等情狀，本案應堪認被告於行為時確因上開精神障礙，致
    其辨識行為違法或依其辨識而行為之能力，顯著減低，爰依
    刑法第19條第2項減輕其刑。
五、原審以被告所為上開竊盜犯行事證明確，予以論罪科刑，固
    非無見。惟查，原審並未認定前述被告行為時因精神障礙，
    致其辨識行為違法或依其辨識而行為之能力顯著減低乙情，
    而未審酌依刑法第19條第2項減輕其刑，已有未洽，應認上
    訴意旨所指原審未審酌此節部分（見本院卷第10、93至95、
    185至186頁），為有理由。又原審認定被告竊取曾健彰管領
　　、黃文毅所有之財物係以一行為同時侵害數法益，為想像競
    合犯，而依刑法第55條前段論以一罪，揆諸前揭說明，亦有
    未合。至上訴意旨其餘提及之被告有意與被害人和解部分（
　　見本院卷第10頁），因黃文毅於本院調解程序時並未到庭，
    被告迄未能與其達成和解，此節大致同於原判決之認定，是
    無從動搖原判決認定之基礎，為無理由；惟上訴意旨前揭指
    摘原判決未洽之部分既有理由，且原審判決兼有上開可議之
    處而屬無法維持，仍應由本院予以撤銷改判。
六、爰審酌被告自述其當時可能覺得玩偶很漂亮，即在前揭精神
    障礙狀況下恣意以前揭手段竊取本案財物，自制能力不足，
    並非可取，惟斟酌本案犯罪手段及所生損害均尚輕微，被告
    犯後迭坦承犯行，並表示願與黃文毅和解並予賠償，黃文毅
    則於本院調解程序時並未到庭，故被告迄未能與黃文毅達成
    和解並予賠償等情，參以被告之素行，其所受教育反映之智
    識程度、就業情形、家庭經濟及生活狀況等一切情狀（見本
    院卷第11至35、111至121、185、192頁），量處如主文所示
    之刑，並諭知易科罰金之折算標準，以資警惕。又被告前未
    曾因故意犯罪受有期徒刑以上刑之宣告，有臺灣高等法院被
    告前案紀錄表1份在卷可稽，而被告犯後迭坦認犯罪，並表
    示願填補本案對黃文毅所生損害，雖如前述終未能與黃文毅
    達成和解並予賠償，然仍足徵被告尚有悔意，且本案犯罪手
    段及所生損害均尚輕微，被告此後別無其他犯罪紀錄，堪認
    被告所犯本案僅係一時失慮、偶發初犯，被告經此刑事偵審
    追訴程序及刑之宣告後，應能知所警惕，諒無再犯之虞，上
    開所宣告刑應以暫不執行為適當，爰依刑法第74條第1項第1
    款併予宣告如主文所示緩刑，以勵自新。
七、又本案被告固有因前開精神障礙，致其辨識行為違法及依其
    辨識而行為能力顯著減低之情形，且其情狀經鑑定足認有再
    犯之虞，業如前述。然考量被告經鑑定後係經評估危害公共
    安全之可能性不高，且被告於本案後並無其他犯罪紀錄，其
    於本案係徒手竊取上址店面擺放之玩偶，依其為本案犯行之
    危險性而言，尚與直接對於他人生命身體健康安全造成危害
    之犯罪類型有別。則參以上開各情，衡以比例原則，本案應
    尚未達於應對被告施以監護處分之程度，自無依刑法第87條
    第2項併予宣告監護處分之必要，附此敘明。
八、被告為本案犯行已如前述取得玩偶2只，此部分犯罪所得並
    未扣案，爰依刑法第38條之1第1項前段、第3項均予宣告沒
    收，併予宣告於全部或一部不能沒收或不宜執行沒收時，追
    徵其價額。
據上論斷，應依刑事訴訟法第455條之1第1項、第3項、第369條
第1項前段、第364條、第299條第1項前段，刑法第320條第1項、
第19條第2項、第41條第1項前段、第74條第1項第1款、第38條之
1第1項前段、第3項，刑法施行法第1條之1第1項，判決如主文。
本案經檢察官黃怡華聲請以簡易判決處刑，檢察官朱介斌到庭執
行職務。
中　　華　　民　　國　　111 　年　　9 　　月　　27　　日
                  刑事第十五庭  審判長法  官  曹錫泓
                                      法  官　江健鋒
                                      法  官  陳怡秀
以上正本證明與原本無異。
不得上訴。
　　　　　　　　　　　　　　　　　　　書記官　陳亭卉　　
中　　華　　民　　國　　111 　年　　9 　　月　　28　　日
附錄本案論罪科刑法條：
刑法第320條第1項
意圖為自己或第三人不法之所有，而竊取他人之動產者，為竊盜
罪，處五年以下有期徒刑、拘役或五十萬元以下罰金。
意圖為自己或第三人不法之利益，而竊佔他人之不動產者，依前
項之規定處斷。
前二項之未遂犯罰之。